臺灣高等法院刑事判決　　　　　　　 96年度交上訴字第109號
上　訴　人　臺灣板橋地方法院檢察署檢察官
上　訴　人
即　被　告　甲○○
上列上訴人因被告公共危險案件，不服臺灣板橋地方法院96年度
交訴字第13號，中華民國96年4 月12日第一審判決（起訴案號：
臺灣板橋地方法院檢察署95年度偵字第27484 號），提起上訴，
本院判決如下：
    主  文
原判決撤銷。
甲○○無罪。
    理  由
一、公訴意旨略以：被告甲○○前曾於民國（下同）93年間因違
    反電子遊戲場業管理條例案件，經臺灣板橋地方法院判處有
    期徒刑2月確定，於94年1月18日（起訴書誤載為「94年1 月
    24日」）易科罰金執行完畢。詎其仍不知悔改，於95年8 月
    22日下午5時8 分許，駕駛車號2856-KT號自用小客車，行經
    臺北縣新莊市○○路576巷口，與被害人丙○○騎乘之車號H
    W6-092號重型機車發生擦撞，致丙○○左、右胸肋挫傷、右
    膝、小腿及腰部挫傷等傷害（過失傷害未據告訴）。詎甲○○肇事後未停車詢問丙○○，亦未盡通知救護之義務，竟逃
    離現場，經警循線查獲等情，因認被告涉犯刑法第185條之4
    之肇事逃逸罪嫌。
二、按犯罪事實應依證據認定之，無正據不得認定犯罪事實，又
    不能證明被告犯罪者應諭知無罪之判決，分別為刑事訴訟法
    第154條第2項、第301條第1項所明定。再刑事訴訟法上所謂
    認定犯罪事實之證據，係指足以證明被告確有犯罪行為之積
    極證據而言，該項證據必須適合於被告犯罪事實之認定，始
    得採為斷罪之資料，最高法院69年臺上字第4913號判例要旨
    可供參照。又刑事訴訟上證明之資料，無論其為直接或間接
    證據，均須達於通常一般之人均不致有所懷疑，而得確信其
    為真實之程度，始得據為有罪之認定，若其關於被告是否犯
    罪之證明未能達此程度，而有合理懷疑之存在，致使無從形
    成有罪之確信，根據「罪證有疑，利於被告」之證據法則，
    即不得遽為不利被告之認定（參照最高法院76年臺上字第49
    86號判例）。
三、公訴人認被告甲○○涉有刑法第185條之4駕駛動力交通工具
    肇事，致人傷而逃逸罪嫌，主要係以被告於警詢及偵查時之
    自白，核與被害人丙○○於偵查之指述情節相符。且有道路
    交通事故現場圖、道路交通事故調查報告表、事故現場及肇
    事車輛照片、診斷證明書為其論據。
四、訊據被告甲○○堅詞否認有何駕車肇事致人傷而逃逸犯行，
    辯稱：當時車子不是伊開的，是車主乙○○開的，目前找不
    到他，被害人也知道當時車子不是伊開的。當天有人記下肇
    事車輛的車牌號碼，伊朋友乙○○於95年8 月22日下午4、5
    時打電話給伊，叫伊幫忙一下，乙○○哭哭啼啼叫伊幫他頂
    罪，因他假釋中有殘刑，他告訴伊他撞到的人沒怎樣，他把
    撞到人的經過告訴伊，伊就直接到警局作筆錄，伊就一路承
    擔下來，伊也不懂法律，不知道事情的嚴重性，就答應他，
    他說要幫伊付被害人的賠償金，但他沒有付，是因為被害人
    說車子不是伊開的，才為伊上訴等語。
五、經查：
  (一)據被害人丙○○於警詢時陳稱：車禍事故當時，肇事者肇事
    後，並未下車查看伊有無受傷，且在車內騙伊說要靠路旁停
    下車，使伊沒有警覺心記車號，隨後該車就逃離現場，所以
    伊不知道肇事者是誰，之後有路人拿他所記的肇事車號記在
    伊機車的紙箱上，方循線查獲。... 警方所提供之到案肇事
    駕駛照片一定不是當時的駕駛人，當時的駕駛人年齡約40多
    歲等語（見偵查卷第8、9頁）。復於本院證稱：駕駛人不是
    在庭的甲○○，當時伊有看到駕駛人，他的車窗有開下來，
    當時車上只有一人，不是在庭的被告甲○○，後座也沒有人
    ，當時所見到的駕駛年紀約40幾歲，伊在警局作筆錄時有說
    駕駛員不是在庭的被告甲○○等語（見本院卷第40頁正面、
    背面），顯見本件事故肇事後，該肇事駕駛人雖未下車查看
    ，然尚與被害人有短暫交談始駕車逃逸，被害人雖不知肇事
    逃逸之駕駛人究為何人，然被害人確已親眼目擊駕駛車牌號
    碼2856-KT 號之駕駛人，並於警詢、本院審理時，均明確否
    認被告甲○○為肇事者。
  (二)再據被告供稱：肇事人係車主乙○○，以前叫陳振堂，乙○○並自稱其在假釋中有殘刑，而請求被告頂罪等語（見本院
    卷第26、41頁背面），經查乙○○之前案紀錄表，乙○○原
    名陳震堂於91年6 月26日改名乙○○，因殺人案經最高法院
    78年度台上字第2896號判決無期徒刑確定，79年8月7日入監
    執行，91年2月5日因無期徒刑假釋出監，並於同日開始執行
    保護管束至101年2月4 日，有乙○○之本院前案紀錄表在卷
    可稽，是被告所稱乙○○原名陳振堂，雖未盡相符，然「振
    」與「震」既屬同音，且乙○○確係因案服刑、假釋出監而
    尚在假釋期間，是被告所稱因乙○○稱其尚在假釋中有殘刑
    而請求被告出面頂替車禍肇事責任等情，尚非無據。
  (三)被告於原審固供稱：「承認有檢察官所起訴之事實，我和告
    訴人已經和解。」（見原審卷第14頁），惟其於本院否認犯
    行，復說明其頂替本案車禍肇事責任之原因，稱：「我朋友
    苦苦哀求我，要我幫他頂罪，他說要幫我付被害人的賠償金
    ，但他沒有付，我也不知道事情的嚴重性，是因為被害人說
    車子不是我開的，才為我上訴。」等語（見本院卷第41頁）
    ，且被害人丙○○雖明知被告非肇事者，然被害人係「因甲○○與我談和解」，而與被告洽談本件車禍事故和解事宜，
    亦據被害人丙○○證述在卷（見本院卷第40頁背面），衡諸
    常情，被害人丙○○因車禍事故受有損害，雖明知甲○○非
    肇事者，然甲○○既自承為車禍肇事人，而被害人丙○○為
    能受填補損害，遂與被告甲○○試行和解，核與常情並不相
    違。
  (四)至被告雖於警詢時說明車禍情形，然尚不能以被告於警詢時
    說明車禍當時情形遽認被告犯行，又被告既於本院供承其頂
    替犯罪而否認犯行，復陳稱：「（既然當時你不在現場，何
    以你在警局可以把整個車禍情形自白？）內容不是我編的，
    是我朋友有把車禍情形告訴我，說這件事不是很嚴重。」等
    語（見本院卷第41頁），另被告自陳明知意圖藏匿人犯而頂
    替亦構成犯罪，改口承認頂替是因伊朋友（即乙○○）說要
    幫伊付被害人的賠償金，但沒有付等語，茍無確有頂替之事
    ，其何須於明知頂替人犯亦構成犯罪之情形下，再變更事實
    徒攬自己新刑責之理。至道路交通事故現場圖、道路交通事
    故調查報告表、事故現場及肇事車輛照片、診斷證明書，僅
    能證明丙○○於上開時地遭車牌號碼2856-KT 自用小客車之
    駕駛人撞擊受傷之事實，尚不能作為論處被告有罪之依據。
六、綜上所述，本件被告甲○○所辯尚非子虛，堪予採信，公訴
    人所提出之證據，不能證明被告有前開犯行。此外，復查無
    其他積極確切之證據足資認定被告有起訴之犯行，不能證明
    被告犯罪。原審疏未詳究，遽對被告予以論罪科刑，自非允
    洽。被告上訴意旨否認犯罪，及檢察官依被害人之請求，以
    被告甲○○非肇事者為由提起上訴，指摘原判決不當，為有
    理由，應由本院撤銷，改諭知被告甲○○無罪之判決。
七、至於被告供稱車子不是伊開的，是車主乙○○開的，乙○○
    叫伊幫他頂罪，因他假釋中有殘刑，他告訴伊他撞到的人沒
    怎樣，他把撞到人的經過告訴伊，伊就直接到警局作筆錄，
    伊就一路承擔下來等語，是否涉犯頂替罪嫌，以及乙○○（
    男、58年1月20日生，身分證號碼：Ｚ000000000號）是否涉
    犯駕車肇事致人傷逃逸罪嫌部分，應由檢察官另案偵查，附
    此敘明。
據上論斷，應依刑事訴訟法第369條第1項前段、第364條、第301
條第1項，判決如主文。
本案經檢察官侯千姬到庭執行職務。
中　　華　　民　　國　　96　　年　　8 　　月　　21　　日
　　　　　　　　　刑事第十庭    審判長法　官 楊炳禎
　　　　　　　　　　　　　　　　　　  法　官 陳博志
　　　　　　　　　　　　　　　　　　  法　官 李春地
以上正本證明與原本無異。
檢察官如不服本判決，應於收受送達後十日內向本院提出上訴書
狀，其未敘述上訴之理由者並得於提起上訴後十日內向本院補提
理由書（均須按他造當事人之人數附繕本）。
                                      書記官 蘇秋
中　　華　　民　　國　　96　　年　　8 　　月　　21　　日
